臺灣高雄地方法院民事判決
111年度訴字第885號
原      告  黃詡哲  
訴訟代理人  黃清福
被      告  曹東山
上列當事人間請求返還土地等事件，本院於民國111年10月13日
言詞辯論終結，判決如下：
    主  文
被告應將如附表所示土地上如附圖編號A所示面積四十一點四四
平方公尺之鐵皮屋拆除，並將土地騰空返還予原告。
被告應自民國一一一年二月十四日起至拆除前項鐵皮屋並將土地
騰空返還之日止，按月給付原告新臺幣如主文所示參萬零柒元。
訴訟費用由被告負擔。
本判決所命給付，於原告以新臺幣肆拾伍萬元為被告供擔保後，
得假執行。但被告如以新臺幣壹佰參拾萬玖仟壹佰參拾壹元為原
告預供擔保，得免為假執行。
    事實及理由
一、原告主張：兩造間就原告所有如附表所示土地（下稱系爭土
    地）無成立租賃及使用借貸契約，被告未經原告同意，無權
    占用其上如附圖（即高雄市○○地政事務所複丈日期民國111
    年9月21日土地複丈成果圖，下同）編號A所示面積41.44平
    方公尺之範圍搭建鐵皮屋（下稱系爭地上物）堆放雜物，受
    有相當於租金之不當得利，致原告受損害，依申報地價年息
    10%計算，原告得請求被告應自民國111年2月14日起至拆除
    系爭地上物並將土地騰空返還之日止，按月給付之。爰依民
    法第767條第1項、第179條規定，提起本件訴訟等情。並聲
    明求為命如主文第1、2項所示；暨願供擔保請准宣告假執行
    之判決。（原告按如附圖所示面積而為減縮應受判決事項聲
    明部分，茲不再贅述）
二、被告則以：不爭執被告之系爭地上物無權占有原告之系爭土
    地，被告依法應拆除系爭地上物騰空返還土地予原告及按月
    給付原告相當於租金之不當得利。惟拆除被告於80年間搭建
    完成之系爭地上物耗時費錢，不符經濟效益，請求協商由原
    告將被告占有之系爭土地部分出售或租賃予被告等語，資為
    抗辯。並聲明：駁回原告之訴及假執行之聲請。
三、兩造間之不爭執事項：
  ㈠原告為系爭土地之所有權人。（審訴卷頁11至13、27、113之
    被告111年7月11日答辯狀第1頁）
  ㈡被告占有系爭土地，並於80年間在其上搭建鐵皮屋即系爭地
    上物，堆放雜物。（審訴卷頁13、113之被告111年7月11日
    答辯狀第1頁）
  ㈢兩造間無成立租賃及使用借貸契約，被告未經原告同意，無
    權占有系爭土地。（審訴卷頁13、115之被告111年7月11日
    答辯狀第2頁）
  ㈣被告無權占用系爭土地，受有相當於租金之不當得利，致原
    告受損害，依申報地價年息10%計算，依法被告應自111年2
    月14日起至拆除騰空返還系爭土地之日止，按月給付原告相
    當於租金之不當得利。（審訴卷頁13、115之被告111年7月1
    1日答辯狀第2頁）
　（以上，111年9月6日言詞辯論筆錄第3頁，訴卷頁45）　
四、本院判斷：
  ㈠原告主張被告無權占用原告所有如附圖編號A所示面積41.44
    平方公尺之系爭土地，並於80年間在其上搭建系爭地上物，
    受有相當於租金之不當得利，致原告受損害，依申報地價年
    息10%計算，依法被告應自111年2月14日起至拆除系爭地上
    物並將土地騰空返還原告之日止，按月給付原告相當於租金
    之不當得利等各情，為被告所不爭執，已如前述。
  ㈡被告雖辯稱：拆除系爭地上物，耗時費錢，不符經濟效益，
    請求協商由原告將其占用部分土地出售或出租予被告，且系
    爭土地為道路用地，拆除地上物後，不能蓋建物，浪費社會
    成本，原告濫用權利，不符公共利益云云，為原告否認並拒
    絕。系爭土地既為原告所有，被告以其所有系爭地上物無權
    占用如附圖編號A所示部分土地，自應將系爭地上物拆除並
    將土地騰空返還原告，原告拒絕被告價購或承租如附圖編號
    A所示部分之系爭土地，並無權利濫用之情，亦無不符公共
    利益之可言。故被告此部分所辯，無可憑採。
  ㈢按於城市地方租用房屋之租金，以不超過土地及建築物申報
    總價額年息10%為限，而前開規定於租用基地建築房屋之情
    形準用之，土地法第97條第1項、第105條定有明文。所謂年
    息10%為限，乃指基地租金之最高限額而言，並非必須照申
    報價額年息10%計算之，尚須斟酌基地之位置、工商繁榮程
    度、使用人利用基地之經濟價值、所受利益及社會感情等情
    事，以為決定。另土地法第97條第1項所謂之土地價額，依
    同法施行細則第25條之規定，係指法定地價而言。而土地法
    第148條規定土地所有權人依土地法所申報之地價為法定地
    價，故土地法第97條所謂之土地申報價額，即指該土地之申
    報地價。查系爭土地北臨○○○路，路寬約20至30公尺，交通
    往來便捷，車流量大；東臨○○街000巷，路寬約4公尺；西南
    側為尚未開通之○○街計畫道路，路寬約8公尺，○○街兩側均
    為住宅使用；系爭土地上除系爭地上物係未設門牌之未保存
    登記建物（鐵皮磚造），作為西側門牌號碼○○○路000號建物
    所經營一萬松烏沉老山檀香廠堆放金紙、香貨品及機器之倉
    庫外，尚有原告所有2只20呎標準貨櫃外殼之貨櫃屋等各情
    ，業據本院勘驗屬實，並製有勘驗筆錄及照片在卷可稽（訴
    卷頁53至97）。足徵原告請求被告應自111年2月14日起至拆
    除系爭地上物並將土地騰空返還原告之日止，按月給付相當
    於租金之不當得利，得以系爭土地申報地價年息10%計之，
    即30,007元（計算式：41.44㎡×7,241元／㎡×10%≒30,007，元
    以下四捨五入），亦為被告所不爭執，悉如前述。
五、綜上所述，原告依民法第767條第1項規定，請求被告將坐落
    系爭土地如附圖編號A所示面積41.44平方公尺之系爭地上物
    拆除，並將土地騰空返還予原告；併依民法第179條規定，
    請求被告應自111年2月14日起至拆除系爭地上物並將土地騰
    空返還原告之止，按月給付30,007元，為有理由，應予准許
    。原告陳明願供擔保聲請宣告假執行，核無不合，爰酌定如
    主文第4項所示相當之擔保金額，予以准許，並依職權審酌
    被告如為原告預供如主文第4項所示相當金額之擔保，准予
    免為假執行。本件事證已臻明確，兩造其餘主張、抗辯等攻
    防方法及卷附其他證據，經本院斟酌後，咸認與判決結果不
    生影響，均毋庸再予一一論述，附此敘明。
據上論結，本件原告之訴為有理由，依民事訴訟法第78條、第39
0條第2項、第392條第2項，判決如主文。
中　　華　　民　　國　　111 　年　　10　　月　　31　　日
                  民事第一庭  法　官　劉定安
附表：
編號 土地坐落        縣市 鄉鎮市區 段 小段 地號 面積（平方公尺） 權利範圍 1 高雄市 ○○區 ○○○ ○○ 0000之00   504.00 全部 
以上正本係照原本作成。
如對本判決不服，應於判決送達後20日之不變期間內，向本院提
出上訴狀並表明上訴理由（須附繕本）。
如委任律師提起上訴者，應一併繳納上訴審裁判費。
中　　華　　民　　國　　111 　年　　10　　月　　31　　日
                              書記官  陳鈺甯